臺灣高等法院高雄分院刑事判決　　　 100年度交上訴字第14號
上　訴　人　臺灣高雄地方法院檢察署檢察官
上　訴　人
即　被　告　林裕發
上列上訴人因被告業務過失致死案件，不服臺灣高雄地方法院99
年度審交訴字第250 號中華民國99年12月20日第一審判決（起訴
案號：臺灣高雄地方法院檢察署98年度偵字第6806號），提起上
訴，本院判決如下：
     主  文
上訴駁回。
    事  實
一、林裕發係營業小客車（計程車）駕駛人，為從事業務之人，
    於民國98年2 月5 日23時21分許，駕駛車牌號碼225-XZ號營
    業小客車，沿高雄市新興區○○○路由南往北方向行駛，其
    行至該路11號即高雄捷運R9站前時，原應注意在劃有分向限
    制線（雙黃線）之路段，不得駛入來車之車道內亦不得迴車
    ，以及車輛轉彎時應先確認有無來車始能緩速轉彎進入其他
    車道，以免同向或對向直行車輛因此不及閃避而發生碰撞並
    造成傷亡，詎其竟疏未注意及此，即貿然左轉將上開營業小
    客車輛駛入對向車道，適有余錫聖於同日晚餐飲酒後（酒醉
    駕駛公共危險部分另經檢察官為不起訴處分），騎乘車牌號
    碼HTG-650 號之普通重型機車沿該路由北往南方向行駛到達
    該處，因林裕發將車輛突然駕駛侵入原屬於對向來車駕駛人
    即余錫聖之優先路權，致余錫聖閃避不及而撞至林裕發所駕
    駛上開營業小客車右前車門，造成余錫聖受有前頸部及左側
    頸部多處撕裂傷、左顴骨部及頦部撕裂傷、後頭部顱骨骨折
    、左股骨骨折及腹部、左背、四肢多處挫擦傷，經林裕發報
    警到場處理，當場表明其為肇事之人並將余錫聖送醫救治，
    然余錫聖仍延至同月6 日0 時31分許宣告不治死亡。
二、案經余錫聖之配偶劉月虹告訴及臺灣高雄地方法院檢察署檢
    察官據報相驗後自動檢舉簽分偵查起訴。
    理  由
壹、程序方面：
    本件被告所犯為死刑、無期徒刑、最輕本刑為3 年以上有期
    徒刑以外之罪，其於本院審理中，就被訴事實為有罪之陳述
    ，經審判長告知簡式審判程序之旨，並聽取檢察官及被告之
    意見後，經合議庭依刑事訴訟法第273 條之1 第1 項規定，
    裁定行簡式審判程序，合先敘明。
貳、實體部分：
一、上開事實，業據上訴人即被告林裕發於警詢、偵查、原審及
    本院審理時均坦認不諱，又：
  (一)其上開自白，並有道路交通事故現場圖、道路交通事故調查
    報告表(一)、(二)、高雄市政府警察局交通大隊交通事故談話紀
    錄表、被告林裕發之酒精測試表、高雄市政府警察局交通大
    隊事故分析研判表各1 紙、現場及車損照片共17張在卷可稽
    。而被害人確實因本件車禍致受有前頸部及左側頸部多處撕
    裂傷、左顴骨部及頦部撕裂傷、後頭部顱骨骨折、左股骨骨
    折及腹部、左背、四肢多處挫擦傷之傷害，於同日0 時31分
    許經送醫宣告急救無效死亡等情，有高雄市立聯合醫院98年
    2 月6 日診斷證明書1 紙在卷為憑，並經臺灣高雄地方法院
    檢察署檢察官督同法醫相驗屬實，製有相驗屍體證明書1 紙
    、檢驗報告書1 份、相驗照片8 張在卷足稽。
  (二)按「駕駛人駕駛汽車，應遵守道路交通標誌、標線、號誌之
    指示，並服從交通指揮人員之指揮」；「分向限制線用以劃
    分路面成雙向車道，禁止車輛跨越行駛，並不得迴轉。」道
    路交通安全規則第90條、第106 條第2 款及道路交通管理處
    罰條例第49條第2 款分別定有明文。本件被告為考領有職業
    自小客車駕駛執照之人，已據被告供述在卷，並有道路交通
    事故調查報告表(二)所載：被告「有適當駕照」可資佐證。其
    駕車自應注意上開道路交通安全法規之規定，而依當時天候
    晴、夜間有照明、柏油路面乾燥、無缺陷，視距良好等，並
    無不能注意之情事，然被告竟疏未注意及此，即貿然左轉將
    上開營業小客車輛駛入對向車道，適被害人騎乘機車沿該路
    由北往南方向行駛到達該處，致被害人閃避不及而撞擊被告
    所駕駛上開營業小客車右前車面，造成被害人受有上開傷害
    經送醫急救後仍不治死亡，足證被告之駕駛行為顯有過失，
    且其過失行為與被害人死亡間，確有相當因果關係。
  (三)本件告訴人雖主張被害人酒後騎車非本件車禍之肇事原因，
    其對車禍發生原因無過失云云。惟查：按「汽車行駛時，駕
    駛人應注意車前狀況及兩車併行之間隔，並隨時採取必要之
    安全措施」，又「汽車駕駛人飲用酒類或其他類似物後其吐
    氣所含酒精濃度超過每公升0.25毫克或血液中酒精濃度超過
    百分之0.05以上者，不得駕車」，道路交通安全規則第94條
    第3 項、第114 條第1 項第2 款分別定有明文。查被害人於
    案發日晚上7 時許，與同學在台中聚餐飲酒，車禍發生後經
    測得其酒測值達血液酒測濃度80mg/dl ，相當於呼氣酒測濃
    度0.4mg/ l，有被害人案發日行程表及高雄市立聯合醫院之
    生化檢驗單在卷可稽（警卷第22頁、偵2 卷第28頁），而被
    告當時違規迴轉車輛至肇事現場距離約25公尺，時速為不到
    10公里，且現場被告車輛未有明顯煞車痕等情，有道路交通
    事故現場圖、道路交通事故調查報告表(一)、(二)、高雄市政府
    警察局交通大隊交通事故談話紀錄表各1 份、現場及車損照
    片共17張在卷可稽。本院審酌被害人騎乘機車自應注意上開
    道路交通安全法規之規定，且依當時天候晴、夜間有照明、
    柏油路面乾燥、無缺陷，視距良好等，並無不能注意之情事
    ，然被害人亦疏未注意及此，又依被告當時迴轉車速，每秒
    行進距離約2.78公尺，以被告迴車肇事距離25公尺計算，被
    害人對車前狀況非無採取安全措施之可能，是依上開規定及
    說明，被害人對本件車禍發生，雖非肇事主因，然亦與有過
    失，堪予認定。惟被害人與有過失，亦無從解免被告過失罪
    責。又本件車禍經送高雄市政府交通局車輛行車事故鑑定委
    員會鑑定，上開鑑定委員會及覆議鑑定委員會鑑定結果，均
    認：「被告違反分向限制線，迴轉不當，為肇事主因; 被害
    人酒精濃度過量駕駛車輛及未注意車前狀況，為肇事次因」
    ，有高雄市政府交通局車輛行車事故鑑定委員會98年4 月7
    日高市車鑑字第0980001254號函附之鑑定意見書1 紙、高雄
    市政府98年5 月27日高市府交三字第0980031168號函附之高
    雄市政府車輛行車事故覆議鑑定委員會鑑定覆議意見書各1
    份在卷可參（偵2 卷第7 、15頁），其鑑定結果，亦同本院
    認定。又上開鑑定意見，業經高雄市政府交通局車輛行車事
    故鑑定委員會及覆議鑑定委員會，分別斟酌事發當日之談話
    紀錄表、事故現場圖、現場照片、調查報告表等事證而為鑑
    定，經核鑑定程序無不當亦無不法情事，且本件事實已臻明
    確，告訴人請求將本案再送請其他機關鑑定，難認有據。
  (四)綜上所述，被告自白與事實相符，本案事證明確，被告犯行
    洵堪認定，應予依法論科。
三、被告係營業小客車駕駛人，為從事業務之人。核被告所為，
    係犯刑法第276 條第2 項之業務過失致死罪。被告於肇事後
    ，於有偵查權限之人知悉犯罪人之前，在場表示其肇事及陳
    述肇事經過並將被害人送醫，有高雄市政府警察局交通大隊
    交通事故談話紀錄表及高雄市政府警察局新興分局調查筆錄
    各1 份附卷可佐，為對於未發覺之犯罪自首接受裁判，應依
    刑法第62條前段之規定，減輕其刑。
四、原審認被告罪證明確，因而適用刑法第276 條第2 項、第62
    條前段，刑法施行法第1 條之1 規定，並審酌被告因一時疏
    於注意前揭道路交通安全規則之規定，而駕駛營業小客車車
    違規迴轉肇事致被害人死亡，與被害人家屬未達成和解（雖
    達成調解，然被告實際迄未給付賠償金），惟念其於事後坦
    承犯行，及本件被害人飲酒後騎乘普通重型機車上路及未注
    意車前狀況亦有過失等一切情狀，量處有期徒刑8 月。其認
    事用法，核無不合，量刑亦屬允當。被告上訴意旨認原審量
    刑過重，檢察官循告訴人具狀而於上訴意旨認原審認定被害
    人與有過失違誤，指摘原判決不當，均無理由，應予駁回。
據上論斷，應依刑事訴訟法第364 條、第273 條之1 第1 項、第
368 條，判決如主文。
本案經檢察官王登榮到庭執行職務。
中    華    民    國   100    年    3     月    29    日
                  刑事第一庭    審判長法  官  周賢銳
                                      法  官  洪碩垣
                                      法  官  施柏宏
以上正本證明與原本無異。
如不服本判決應於收受本判決後10日內向本院提出上訴書狀，其
未敘述上訴理由者，並得於提起上訴後10日內向本院補提理由書
狀（均須按他造當事人之人數附繕本）「切勿逕送上級法院」。
中    華    民    國   100    年    3     月    30    日
                                      書記官  魏文常
附錄本判決論罪科刑之法條：
中華民國刑法第276條
因過失致人於死者，處2年以下有期徒刑、拘役或2千元以下罰金
。
從事業務之人，因業務上之過失犯前項之罪者，處5年以下有期
徒刑或拘役，得併科3千元以下罰金。